臺灣高等法院臺南分院交通事件裁定　　 100年度交抗字第33號
抗　告　人　吳純仁
上列抗告人因聲明異議案件，不服臺灣臺南地方法院中華民國
100年1月31日裁定（99年度交聲字第1210號）提起抗告，本院裁
定如下：
    主  文
抗告駁回。
    理  由
一、本件抗告意旨略以：(一)原裁定以抗告人雙腳未放下，而認定
    抗告人有闖紅燈意圖，然車子未停妥，腳如何先放下來？(二)
    身為執法者，理應視個案情節，判斷是否真的闖紅燈，本件
    抗告人僅是超越停止線一、二公尺，如要罰，也應係越線受
    罰，因為如果為遵守交通規定，必須停在停止線上，將會造
    成後車撞前車的危險，故本件抗告人為了安全，超越停止線
    一、二公尺是合理的。(三)法律及司法無顧慮人民身心及生命
    、財產，而強硬規定必須停車在停止線上，且有停車就代表
    無闖紅燈的意圖，即使超越停止線一、二公尺，亦不能算是
    闖紅燈，請法官向交通部建議，在紅燈亮起前三秒顯示閃光
    ，如第四秒紅燈亮起後車輛還停車超過停止線，始可開單受
    罰。(四)本件抗告人經過紅燈後，二、三秒才經過一公尺，可
    說比走路還要慢，慢就表示不違規、不超速，與闖紅燈之定
    義不同云云。
二、原裁定意旨略以：本件抗告人即受處分人吳純仁於99年8月
    1日15時13分許，駕駛車牌號碼VHA-113號輕型機車，行經臺
    南縣玉井鄉○○路與蕉吧年東路之交岔路口，適逢該路口號
    誌顯示紅燈，竟不遵守該燈光號誌之管制停等而闖紅燈，涉
    有道路交通管理處罰條例第53條第1項之違規。經臺南縣警
    察局玉井分局員警以照相儀器拍照後逕行製單舉發，裁處新
    臺幣（下同）1,800元之罰鍰，並記違規點數3點。受處分人
    不服聲明異議，經調查後，仍認受處分人於上開時地有闖紅
    燈之違規事實，而裁定駁回其異議之聲明。
三、按汽車駕駛人，行經有燈光號誌管制之交岔路口闖紅燈者，
    處1,800元以上5,400元以下罰鍰；汽車駕駛人，違反前開規
    定者，除依原條款處罰鍰外，並記違規點數3點，道路交通
    管理處罰條例第53條第1項、第63條第1項第3款分別定有明
    文。至於有關「闖紅燈」行為之認定，於道路交通管理處罰
    條例中並未見相關之解釋；惟道路交通標誌標線號誌設置規
    則第170條第1項規定「停止線用以指示行駛車輛停止之界線
    ，車輛停止時，其前懸部分不得伸越該線。」及同規則第
    206條第1項第5款第1目規定「車輛面對圓形紅燈表示禁止通
    行，不得超越停止線或進入路口」，是汽車駕駛人行駛至有
    燈光號誌管制之交岔路口，其行進、轉彎應遵守燈光號誌之
    指示；而燈光號誌顯示為圓形紅燈者，應完全停止並禁止為
    任何通行行為，不得超越停止線或進入路口。
四、經查：
  (一)交通部為恐凡超越停止線即遽論處「闖紅燈」，難為一般大
    眾所接受，亦非「道路交通管理處罰條例」當初立法精神，
    故為促使駕駛人回歸於對標線之認知，同時兼顧執法技術層
    面與大眾接受程度，乃於82年4月22日以交路字第009811號
    函釋「闖紅燈」認定標準，將面對圓形紅燈時超越停止線或
    闖紅燈行為之認定，敘述如后，以供執法單位參考：1.車輛
    面對圓形紅燈時仍逕予穿越路口至銜接路段，含左轉、直行
    、迴轉及右轉（依箭頭綠燈允許行駛者除外）即視為闖紅燈
    之行為。2.有繪設路口範圍者：車輛無視於紅燈警示，有穿
    越路口之意圖，而車身已伸入路口範圍亦視同闖紅燈；若僅
    伸越停止線而未達路口範圍者，則視為不遵守標線指示。（
    可以處罰條例第60條第2項第3款之規定處分之）。3.無繪設
    路口範圍者：以車輛無視於紅燈號誌，而有穿越路口之企圖
    ，其車身並已伸越停止線並足以妨害其他方向人（若有行人
    穿越道）、車通行者亦以闖紅燈論處；若僅車身伸越停止線
    則以不遵守標線指示視之。4.目前交岔路口已繪設網狀黃線
    區者暫以該範圍視作路口，未繪設者請公路主管機關依內政
    部警政署65年2月16日警署交字第00249號函之規定，視路況
    車況繪設路口範圍。5.另路口設有照相設施者並請有關單位
    依會議結論之認定標準配合調整以更能明確認定。又主管機
    關基於職權因執行特定法律之規定，得為必要之釋示，以供
    本機關或下級機關所屬公務員行使職權時之依據，此即「解
    釋性行政規則」（司法院大法官釋字第548號解釋參照）。
    是上開函釋為道路交通管理處罰條例第8條所定之公路主管
    機關之上級機關交通部所發布，其對該條例所為之釋示自有
    上開「解釋性行政規則」之效力，足堪為各級行政機關適用
    法律及執法機關適用法律意見之參考。
  (二)抗告人吳純仁於99年8月1日15時13分許，駕駛車牌號碼VHA-
    113號輕型機車，行經臺南縣玉井鄉○○路與蕉吧年東路之
    交岔路口有燈光號誌管制之交岔路口，竟不遵守該燈光號誌
    之管制而闖紅燈，涉有道路交通管理處罰條例第53條第1項
    之違規事實，有臺南縣警察局99年8月24日南縣警交字第MM0
    000000號舉發違反道路交通管理事件通知單、臺南縣警察局
    玉井分局99年9月17日南縣警井四字第0990008219號書函、
    交通部公路總局嘉義區監理所99年9月30日嘉監南字第裁74-
    MM0000000號裁決書、違規採證照片3張在卷可稽（見原審卷
    第9、21、27、29頁）。
  (三)觀諸卷附採證第1、2張照片，抗告人駕駛之車輛正行經臺南
    縣玉井鄉○○路與蕉吧年東路有燈光號誌管制之交岔路口（
    無繪設路口範圍）之停止線（前輪、後輪皆已超越停止線）
    ；第3張照片係該車輛已向前行駛至交岔路口範圍。而3幀照
    片均係於紅燈亮起後數秒內所攝得，已屬用路人明顯可預見
    燈色並辨識號誌燈號管制之情形，抗告人無視於紅燈警示，
    車身伸入路口範圍之違規事實，至為明顯。抗告人雖以其最
    終有停下機車等待號誌轉為綠燈，始直行經過路口，進而主
    張其行為至多違反越線停車規定云云，然觀之證人即本件舉
    發員警江昭昌於99年11月29日原審法院調查時當庭提出之10
    幀違規採證照片顯示（原審卷第40至44頁），抗告人於遭舉
    發員警拍攝卷內所附3幀採證照片後，仍繼續向前直行至右
    邊交岔路口前方，且其【機車煞車燈一直未亮起】，抗告人
    之雙腳仍踏於腳踏墊位置，未見其有為準備停車之行為，則
    依抗告人當時之行駛狀態，實難於其右邊交岔路口前方煞停
    ，顯見抗告人主觀上並無停止之意思，客觀上其車身亦已伸
    入路口，有礙其他方向之車輛通行，已屬闖紅燈之違規駕駛
    行為，甚為明確。是抗告人辯稱其事後發現紅燈立即將機車
    停下來云云，核與事實不符，實難採信。
  (四)再者，道路交通管理處罰條例規定「闖紅燈」與「汽車駕駛
    人不遵守道路標誌、標線、號誌之指示」之區別乙節，應依
    具體違規事實認定並依適當規定舉發處罰，如其違規行為或
    態樣於道路交通管理處罰條例特別定有明文者，當依法定明
    文規定處罰（如闖紅燈違規行為者）。至於如非屬條例明文
    列舉之規定而違反相關標誌、標線或號誌管制者，則有「不
    遵守道路交通標誌、標線、號誌指示」處罰規定之適用，此
    觀道路交通管理處罰條例第60條第2項之適用以「汽車駕駛
    人，駕駛汽車有下列情形，而本章各條無處罰規定者，....
    」自明。則抗告人之行為，既已該當於道路交通管理處罰條
    例第53條第1項之違規行為，已如前述，則其請求改依同處
    罰條例第60條第2項第3款之規定處罰，自屬於法無據。
五、綜上，揆諸前開說明，抗告人駕駛駛車牌號碼VHA-113號輕
    型機車，「行經有燈光號誌管制之交岔路口闖紅燈」之違規
    行為，至為明確。原審因認原處分機關依據道路交通管理處
    罰條例第53條第1項、第63條第1項第3款，及違反道路交通
    管理事件統一裁罰基準表相關內容之規定，裁處抗告人罰鍰
    1,800元，並記違規點數3點，尚無不合，裁定駁回抗告人之
    異議，經核原裁定認事用法，均稱妥適，抗告人猶執陳詞提
    出抗告，為無理由，應予駁回。
六、據上論結，應依道路交通案件處理辦法第26條，刑事訴訟法
    第412條，裁定如主文。
中    華    民    國   100    年    3     月    16    日
                  刑事第七庭    審判長法  官  李文福
                                      法  官  顏基典
                                      法  官  陳顯榮
以上正本證明與原本無異。
不得再抗告。
                                      書記官  劉岳文
中    華    民    國   100    年    3     月    16    日